臺北高等行政法院判決　　　　　　　　　　　　　　　　九十一年度簡字第十八號
　　原　　　告　甲○○
　　訴訟代理人　乙○○
　　被　　　告　財政部臺北市國稅局
　　代　表　人　張盛和（局長）
　　訴訟代理人　丁○○
　　　　　　　　丙○○
右當事人間因綜合所得稅事件，原告不服財政部中華民國九十年三月二十日台財訴字
第○九○一三五○○九二號訴願決定，提起行政訴訟。本院判決如左：
　　主  文
原告之訴駁回。
訴訟費用由原告負擔。
　　事  實
緣原告八十六年度綜合所得稅結算申報，自行申報執行業務所得新台幣（下同）一○
一、五○○元。被告初查以原告未依規設帳及登載，乃依查得資料核定執行業務所得
一二九、五○○元，與查得財產交易所得三七一、六一六元，合併核定原告當年度綜
合所得總額為五四六、六一六元，淨額為三二九、一一六元。原告對執行業務所得及
財產交易所得等二項不服，申經復查結果，被告予以核減執行業務所得四九、○○○
元，餘未獲變更。原告仍不服，提起訴願，遭決定駁回，乃就財產交易所得部分，向
本院提起行政訴訟。茲摘敘兩造訴辯意旨如次：
甲、原告起訴意旨略謂：
一、本案執行業務所得部分，原告無異議。惟有關財產交易所得部分，原告出售所有
    坐落台北市○○○路○段九十五號五樓建物（下稱系爭建物）予訴外人（即原告
    女婿）高岡幹男，實際上無交易所得三七一、六一六元。原告先前買進系爭建物
    價金為一四、二五○、○○○元，而原告與高岡幹男間之買賣契約則約定給付價
    款一三、二五○、○○○元，然因系爭建物經設定抵押，高岡幹男唯恐抵押債務
    超過一三、二五○、○○○元將遭損失，遂另與原告簽定協議書載明超過一三、
    二五○、○○○元部分應由原告自行負擔，兩者間並無被告所稱「買賣契約書與
    協議書訂定之價金給付不同，難辨真偽」云云，故被告核定財產交易所得三七一
    、六一六元，實有未洽，而復查期間加計利息八二七元，亦屬無據。
二、請撤銷訴願決定及原處分關於財產交易所得部分。
乙、被告答辯意旨略謂：
一、原告稱系爭建物買賣並無財產交易所得云云。按原告於八十六年八月十日與高岡
    幹男訂立房屋買賣契約，又於同日訂立協議書，約定由高岡幹男代償系爭建物之
    抵押債務，超過房屋買賣價金一三、二五○、○○○元部分，則由原告自行清償
    。惟上開買賣契約書與協議書訂定之價金給付方式不同，難辨真偽，經函請原告
    提示相關證明文件供核，惟其未能提供，被告乃依所得稅法第十四條第一項第七
    類第一款及同法施行細則第十七條之二規定，按財政部訂頒之標準核定財產交易
    所得，被告依查得系爭建物移轉資料，按財政部訂頒民國（下同）八十六年度財
    產交易所得標準百分之二十四，核算原告出售系爭建物予高岡幹男之財產交易所
    得為三七一、六一六元（1,548,400×24%= 371,616），併課原告當年度綜合所
    得稅，於法尚無不合。
二、至本件行政救濟加計利息部分，依財政部八十八年六月二十八日台財稅第八八一
    九二三九二○號函附「研商稅捐稽徵法行政救濟及強制執行法令規定與實務疑義
    」紀錄貳、討論提案一之會商結論，納稅義務人如對復查決定應納稅額不服，提
    起訴願時，該利息部分之處分不生效力。原告對系爭財產交易所得，不服被告所
    為復查決定，乃向財政部提起訴願，被告即依前述規定，以八十九年九月二十一
    日財北國稅大安徵字第八九○六五二八一號函復原告略以：「對於本局核發八十
    六年度綜合所得稅案件復查決定後之稅單，所載加計利息部分之處分不服，查台
    端已就本稅部分提起行政救濟，該加計利息部分之處分，依上開規定，已不生效
    力。又本稅部分如經行政救濟程序終結，仍有應補繳稅款者，本局將依稅捐稽徵
    法第三十八條第三項規定，自該補繳稅款原繳納期間屆滿之次日起，至填發補繳
    稅款繳納通知書之日止，按補繳稅額，依原繳納稅款期間屆滿之日郵政儲金匯業
    局之一年期定期存款利率，按日加計利息，一併徵收。」在案，從而系爭訴之標
    的已不存在，原告此部分核無權利保護要件，資為爭訟顯非法之所許。故請駁回
    原告之訴，訴訟費用由原告負擔。
　　理  由
一、按「個人之綜合所得總額，以其全年左列各類所得合併計算之：．．．第七類：
    財產交易所得：凡財產及權利因交易而取得之所得：一、財產或權利原為出價取
    得者，以交易時之成交價額，減除原始取得之成本，及因取得、改良及移轉該項
    資產而支付之一切費用後之餘額為所得額。」、「個人出售房屋，如能提出交易
    時之成交價額及成本費用之證明文件者，其財產交易所得之計算，依本法第十四
    條第一項第七類規定核實認定；其未申報或未能提出證明文件者，稽徵機關得依
    財政部核定標準核定之。」行為時所得稅法第十四條第一項第七類第一款及同法
    施行細則第十七條之二第一項分別定有明文。
二、本件原告於八十六年八月十日與高岡幹男簽訂系爭建物之不動產買賣契約書，此
    為原告所不爭，惟原告未於八十六年度綜合所得稅結算申報時自行申報系爭建物
    之財產交易所得，復查時經被告先後以八十八年四月二十二日財北國稅法字第八
    八○一五七七六號函、八十八年五月二十七日財北國稅法字第八八○二一五二五
    號函，請原告提供其出售暨取得系爭建物之價款收付記錄等相關資金流程及因取
    得、改良或移轉該項資產而支付費用之資料供核，惟並未見原告提出，自難僅憑
    其與高岡幹男（即原告女婿）間立具之私文書而認該私文書所載價金等內容為真
    正。且原告迄至本件訴訟程序時，仍未能提出交易時之成交價額及成本費用等相
    關資金流程之證明文件，則其財產交易所得之計算，自無從依其所提買賣契約書
    與協議書即逕予認定。從而，被告依財政部八十七年二月四日台財稅第八七一九
    二六七三五號函公布之「八十六年度個人出售房屋未申報或已申報而未能提出證
    明文件之財產交易所得標準」，對坐落台北市之房屋，依房屋評定現值之百分之
    二十四計算其財產交易所得為三七一、六一六元【計算式：1,548,400元（系爭
    建物八十六年七至十二月房屋評定現值，台北市稅捐稽徵處大安分處八十八年三
    月三十日北市稽大安乙字第八八○一三二六五○○號函查復資料）×24%=
    371,616元】，揆諸首揭法條規定，洵屬有據，復查及訴願決定遞予維持，俱無
    不合。原告猶執前詞聲明撤銷，難謂有理由，應予駁回。另本件行政救濟加計利
    息部分，業經被告以八十九年九月二十一日財北國稅大安徵字第八九○六五二八
    一號函復原告因其對本稅部分已提起行政救濟，該加計利息部分之處分，不生效
    力在案。又本件適用簡易訴訟程序，爰不經言詞辯論逕為判決，附此敘明。
據上論結，本件原告之訴為無理由，爰依行政訴訟法第二百三十三條第一項、第九十
八條第三項前段，判決如主文。
中　　華　　民　　國　　　九十一　　  年　　　二    　月      二十二  　日
                              臺 北 高 等 行 政 法 院   第 六 庭
                                                      法  官　曹瑞卿
右為正本係照原本作成。
本件以訴訟事件所涉及之法律見解具有原則性者為限，始得於本判決送達後二十日
內向本院提出上訴狀並表明上訴理由，如已於本判決宣示後送達前提起上訴者，應
於判決送達後二十日內補具上訴理由（均按他造人數附繕本），且經最高行政法院
許可後方得上訴。
中　　華　　民　　國　　　九十一　　  年　　　二    　月      二十二  　日
            　　　　　　　　　　　　　　    　        書記官  方偉皓
